最高法院刑事判決
111年度台上字第4819號
上  訴  人  朱貞錡                      


選任辯護人  周嬿容律師
上列上訴人因違反藥事法案件，不服臺灣高等法院中華民國111
年6月27日第二審更審判決（110年度上更一字第169號，起訴案
號：臺灣新北地方檢察署107年度偵字第29473號），提起上訴，
本院判決如下：
    主  文
上訴駁回。
    理  由
一、刑事訴訟法第377條規定，上訴於第三審法院，非以判決違
    背法令為理由，不得為之。是提起第三審上訴，應以原判決
    違背法令為理由，係屬法定要件。如果上訴理由書狀並未依
    據卷內訴訟資料，具體指摘原判決不適用何種法則或如何適
    用不當，或所指摘原判決違法情事，顯與法律規定得為第三
    審上訴理由之違法情形不相適合時，均應認其上訴為違背法
    律上之程式，予以駁回。
二、本件原審審理結果，認定上訴人朱貞錡有如原判決犯罪事實
    欄所載之犯行，因而撤銷第一審之科刑判決，改判論處上訴
    人犯明知為禁藥而轉讓，因而致人於死罪刑，已依調查證據
    之結果，載述憑以認定之心證理由。
三、證據之取捨及事實之認定，為事實審法院之職權，如其判斷
    無違經驗法則或論理法則，不能任意指為違法。原判決依憑
    上訴人之不利己供述（於偵訊自承林健翔〈已歿〉帶其友人到
    上訴人房間，上訴人有用毒品，林健翔帶來的朋友陳祐塘〈
    綽號小凱〉也有施用毒品；並於第一審坦承其左手臂、前臂
    及上臂都有刺青圖案等事實），佐以證人陳祐塘、陳怡婷、
    吳其穎、楊只喬、莊英讓、宋仁輔等不利上訴人之證詞，及
    卷附新北市政府警察局查獲毒品案件尿液檢體監管紀錄表、
    台灣檢驗科技股份有限公司濫用藥物檢驗報告，暨扣案之吸
    食器3組、殘渣袋2個等證據資料，經綜合判斷，認定上訴人
    有轉讓禁藥甲基安非他命予林健翔及陳祐塘、莊英讓、宋仁
    輔、陳怡婷等人，已敘明其取捨證據及認定之理由，對於上
    訴人否認轉讓甲基安非他命，辯稱當時所有的甲基安非他命
    數量甚微，尚不足供己施用，故找宋仁輔前來，要向其購買
    ，並施用由宋仁輔帶來的甲基安非他命，當天在場的宋仁輔
    、陳祐塘都是毒品的藥頭云云，如何俱不足採取，已依據卷
    內資料，詳加指駁。並說明陳祐塘已證稱民國106年8月27日
    凌晨3時許，林健翔在上訴人租屋處施用之甲基安非他命是
    由手臂上有刺青圖案之女子所提供，而上訴人自承其左手臂
    、前臂及上臂都有刺青圖案等語。另綜合陳祐塘、陳怡婷、
    莊英讓、宋仁輔之證詞，足認上訴人房間持續有甲基安非他
    命可供在場之人施用，而當日前往上訴人房間之林健翔並未
    攜帶甲基安非他命，此據宋仁輔證述在卷，且為上訴人所承
    認。分租該處之陳怡婷則是在自己房間入睡之後，經上訴人
    敲門喚起查看林健翔狀況，始進入上訴人房間，並在商討期
    間施用現場之甲基安非他命，衡諸該等過程，亦難信其驚見
    林健翔異常狀況後，另行拿取甲基安非他命進入上訴人房間
    供大家施用之可能，且本案亦無人指述陳怡婷為現場甲基安
    非他命之來源。至於楊只喬、吳其穎、莊英讓均係林健翔出
    現異狀後，前往提供協助之人，楊只喬、吳其穎並未在場施
    用甲基安非他命，難認其2人與現場之甲基安非他命有何關
    聯；莊英讓雖經上訴人指為長期施用毒品之人，然亦無人指
    其當天有何提供甲基安非他命供人施用之情形。至於宋仁輔
    固供承在同日1時許，曾攜甲基安非他命到場與上訴人「交
    流」，然亦陳明已當場施用完畢，並於2時許先行離去；核
    與陳祐塘證稱其在3時許前往上訴人住處，迄5、6時許要離
    開時，才在樓下見宋仁輔上樓等情相符，是以宋仁輔既未管
    領使用上訴人房間，亦非持續在場之人，復無他人指證宋仁
    輔返回上訴人房間後，有何提供甲基安非他命情事，自難認
    其在同日2時許離開後，上訴人房間內之甲基安非他命，是
    由宋仁輔持有並提供轉讓。再者，陳祐塘為林健翔友人，並
    在林健翔出現異狀之前已然離開，且與上訴人並非舊識，未
    見有何構陷卸責之處，莊英讓是在林健翔出現異狀後接獲通
    知到場，並就到場後施用甲基安非他命犯行始終供認不諱，
    所述在上訴人房間商討期間，以吸食器施用甲基安非他命一
    節，核與楊只喬、吳其穎、陳怡婷、宋仁輔所述現場情形無
    悖。佐以上訴人為房間使用人，並有在場施用甲基安非他命
    ，若非確具持有事實，實難想像在宋仁輔首度離開後，房間
    內何來甲基安非他命可供施用。因認陳祐塘、莊英讓證稱上
    訴人取出甲基安非他命，供房間內之人取用等語，堪予採信
    。至於陳怡婷、宋仁輔雖未明確指證其等在林健翔出現異狀
    後，於上訴人房間所施用之甲基安非他命來源，然其2人與
    莊英讓等人討論因應方法之密接時間，施用上訴人房間內之
    甲基安非他命，其來源應屬同一，為上訴人所提供。所為論
    斷，與經驗及論理法則，尚無不合，且原判決並非僅憑陳祐
    塘之證詞認定上訴人轉讓甲基安非他命，而無其他補強證據
    。上訴意旨對原判決適法之論斷，仍執陳詞，謂陳祐塘係到
    伊住處要販賣毒品予伊之人，伊當時並無毒品可供施用，陳
    祐塘自無可能承認其欲販賣毒品給伊，又擔心林健翔之事，
    遂將所有責任推給伊，其與伊有利害衝突，至於莊英讓則係
    為維護宋仁輔，而將責任推給伊，原判決竟採信其等證詞，
    認定伊有轉讓毒品云云，係對原審採證認事職權之適法行使
    ，依憑己見，再事爭論，難認係適法之第三審上訴理由。
四、因犯罪致發生一定之結果，而有加重其刑之規定者，為加重
    結果犯，依刑法第17條規定，行為人對於不預見之結果而負
    加重責任，其不預見以有過失者為限。因此，加重結果犯之
    成立，除故意犯罪行為與加重結果有相當因果關係外，猶須
    加重結果之發生為行為人所可能預見，始足當之。原判決已
    說明林健翔送醫不治後，經法務部法醫研究所（下稱法醫研
    究所）解剖鑑定認「死者生前施用安非他命類（安非他命血
    液0.116μg/mL），甲基安非他命（血液0.954μg/mL）短時間
    中毒，誘發高血壓造成顱內出血死亡，死亡機轉為神經中毒
    性休克」有該所解剖報告書暨鑑定報告書在卷可憑，並以函
    文先後說明：「根據國立臺灣大學醫學院附設醫院（下稱臺
    大醫院）衛教特殊中風資料安非他命會刺激交感神經系統，
    血壓和心跳都會上升，若上升到腦血管無法負荷，就會如所
    述病人一樣腦出血，所以死者（係指林健翔，下同）有安非
    他命中毒（血液Amphetamine0.116μg/mL，Methamphetamine
    0.954μg/mL）且有高血壓性腦出血發生，故歸類於神經中毒
    性休克」、「死者本身有小血管硬化症及肥厚性心肌病高血
    壓因子存在，所以在施用安非他命類後誘發高血壓，致兩側
    基底核出血（高血壓最好發生出血位置），但並不意謂死者
    沒有高血壓發生，就不會因施用安非他命類而致死，因兩者
    同時發生才用神經中毒性休克用語」、「死者血液中有安非
    他命類使用後誘發高血壓，致兩側基底核出血，所以死者有
    使用過量安非他命類併發腦出血死亡」、「所謂過量安非他
    命意指血液Amphetamine0.11μg/mL，Methamphetamine0.954
    μg/mL而言，且安非他命有升血壓的效果」等旨，有各該函
    文在卷可憑，因認林健翔雖原有高血壓疾病，然其係因施用
    過量甲基安非他命誘發高血壓造成顱內出血死亡。換言之，
    若非施用過量甲基安非他命類，就不會產生前述一連串身體
    反應而死亡，二者具有相當因果關係。林健翔於當日1時許
    ，即與宋仁輔前往上訴人住處，3人一起施用甲基安非他命
    ，此部分雖因宋仁輔亦攜帶數量不詳之甲基安非他命前往現
    場，與上訴人進行所謂之毒品交流，尚不足以認定是由上訴
    人提供予林健翔施用，然其3人或同時、或輪流以現場之吸
    食器燒烤甲基安非他命吸用煙霧，上訴人對於林健翔此部分
    施用之事實，自當知悉。而施用甲基安非他命會刺激交感神
    經系統，導致血壓和心跳上升，若上升到腦血管無法負荷，
    就會發生腦出血情形，亦有前述鑑定報告可稽。且甲基安非
    他命會對人之生命身體造成危害，過量時並可能導致死亡結
    果，此為一般具有正常智識經驗之人所知悉。上訴人在同日
    1時許，已與林健翔等人一起施用甲基安非他命，復於同日3
    時許，提供甲基安非他命予林健翔、陳祐塘施用，林健翔則
    自6時許，出現異常狀態，終致死亡結果之發生，以該時間
    與狀態發展之過程以觀，顯係上訴人轉讓甲基安非他命之固
    有內在危險所引起，而與上訴人之轉讓行為具有合理關聯性
    。另由上訴人亦同時施用甲基安非他命觀之，尚難認上訴人
    主觀上對於林健翔施用過量達致死危險之程度有所認識。惟
    上訴人既已故意實行違法之轉讓禁藥行為，其疏未注意，仍
    轉讓甲基安非他命予林健翔施用，因而過量致死，對該死亡
    之加重結果自有過失，應成立轉讓禁藥致死之加重結果犯。
    所為論敘，於法無違。上訴意旨置原判決明白之論斷於不顧
    ，仍執陳詞，謂其對於林健翔之高血壓病史及發病原因毫無
    所知，亦未預見，不能令其負加重結果之刑責云云，指摘原
    判決不當，自非合法之第三審上訴理由。
五、其餘上訴意旨，均非依據卷內訴訟資料具體指摘原判決不適
    用何種法則或如何適用不當，徒就原審採證認事職權之適法
    行使，以及原判決已明白論斷說明之事項，暨其他不影響於
    判決結果之枝節問題，漫事爭論，顯與法律規定得為第三審
    上訴理由之違法情形不相適合。揆之首揭說明，本件上訴違
    背法律上之程式，應予駁回。
據上論結，應依刑事訴訟法第395條前段，判決如主文。
中　　華　　民　　國　　111 　年　　11　　月　　30　　日
                  刑事第八庭審判長法　官  何菁莪
                                  法　官  何信慶
                                  法　官  朱瑞娟
                                  法　官  黃潔茹
                                  法　官  劉興浪
本件正本證明與原本無異
                                  書記官  龔嘉梅
中　　華　　民　　國　　111 　年　　12　　月　　2 　　日